臺灣板橋地方法院刑事判決　　　　　　　96年度訴字第2286號
公　訴　人　臺灣板橋地方法院檢察署檢察官
被　　　告　甲○○
上列被告因違反毒品危害防制條例案件，經檢察官提起公訴（96
年度毒偵字第3080號），被告於本院準備程序進行中就被訴事實
為有罪之陳述，經本院告知被告簡式審判程序之旨，並聽取當事
人之意見後，合議庭裁定由受命法官獨任進行簡式審判程序，並
判決如下：
    主  文
甲○○施用第一級毒品，累犯，處有期徒刑壹年，減為有期徒刑
陸月；又施用第二級毒品，累犯，處有期徒刑柒月，減為有期徒
刑參月又拾伍日。應執行有期徒刑捌月。
    事  實
一、甲○○前因違反肅清煙毒條例案件，經臺灣臺北地方法院以
    86年度訴字第1728號判決判處有期徒刑3 年2 月確定，於民
    國87年2 月6 日入監服刑，並於89年1 月13日假釋交付保護
    管束，嗣於假釋期間因施用毒品案件經撤銷假釋，應執行殘
    刑有期徒刑1 年1 月21日，甫於93年4 月30日執行完畢。復
    因施用毒品案件，經本院以89年度毒聲字第6803號裁定送觀
    察勒戒，認有繼續施用毒品傾向，復經本院以91年度毒聲字
    第3591號裁定令入戒治處所施以強制戒治1 年，再經本院以
    92年度毒聲字第950 號裁定停止強制戒治交付保護管束，於
    92年10月29日保護管束期滿戒治執行完畢，由臺灣板橋地方
    法院檢察署檢察官於92年12月16日以92年度戒毒偵字第394
    號不起訴處分確定。再因偽造文書案件，經臺灣士林地方法
    院以92年度士簡字第55號判決判處有期徒刑6 月確定，甫於
    93年11月16日執行完畢（於本案構成累犯）。
二、甲○○明知海洛因及甲基安非他命分別經毒品危害防制條例
    列為第一級毒品、第二級毒品，不得施用、持有，竟於上開
    強制戒治執行完畢釋放後5 年內，基於施用第一級毒品海洛
    因之犯意，於96年2 月16日某時，在臺北縣板橋市○○街52
    號4 樓住處，以將第一級毒品海洛因置入注射針筒加水稀釋
    後，再用注射針筒施打於身體手臂之方式，施用第一級毒品
    海洛因乙次；另基於施用第二級毒品甲基安非他命之犯意，
    在上址住處，以將第二級毒品甲基安非他命置於吸食器內燒
    烤吸食其生成煙霧之方式，施用第二級毒品甲基安非他命乙
    次（起訴書誤載為安非他命，應予更正，以下同）。嗣經警
    於96年2 月16日上午8 時50分許，在臺北縣三重市○○○路
    194 號2 樓查獲。經警採集甲○○尿液，送驗結果呈鴉片類
    及甲基安非他命陽性反應，始查悉上情。
三、案經臺北縣政府警察局中和分局報告臺灣板橋地方法院檢察
    署偵查起訴，經合議庭裁定以簡式審判程序審理。
    理  由
壹、程序方面：
    查本件被告甲○○所犯施用第一級及第二級毒品罪，並非死
    刑、無期徒刑、最輕本刑為3 年以上有期徒刑之罪或高等法
    院管轄第一審案件，而其於準備程序進行中，被告先就被訴
    事實為有罪之陳述，經法官告知簡式審判程序之旨，並聽取
    公訴人及被告之意見後，本院認適宜改依簡式審判程序進行
    ，爰依刑事訴訟法第273 條之1 第1 項、第284 條之1 規定
    ，由本院合議庭以裁定由受命法官獨任進行簡式審判程序，
    合先敘明。
貳、實體方面：
一、上揭犯罪事實，業據被告甲○○於本院準備程序及審理時自
    承不諱（詳本院96年7 月30日、同年10月1 日準備程序筆錄
    及同年10月1 日審判筆錄），而除被告自白外，被告為警採
    集尿液檢體送請臺灣檢驗科技股份有限公司以酵素免疫分析
    法、氣相層析質譜儀分析法鑑驗結果，呈鴉片類及甲基安非
    他命陽性反應，有該公司96年3 月23日出具之濫用藥物尿液
    檢驗報告書（詳96年度毒偵字第3080號偵查卷第13頁）1 紙
    在卷可佐。另人體施用甲基安非他命後，其主要代謝物中，
    未改變型態之甲基安非他命占施用劑量達百分之43，安非他
    命則約為百分之5 ；人體若係施用安非他命後，主要代謝物
    中則有未改變型態之安非他命，但無甲基安非他命，此經法
    務部調查局以93年5 月4 日調科壹字第0936241398 0 號 函
    釋明在案，足見人體若施用安非他命，其尿液代謝物不可能
    出現甲基安非他命，惟人體若施用甲基安非他命，其尿液代
    謝物除主要有甲基安非他命外，亦可能有少量之安非他命。
    是本件被告之尿液除呈現甲基安非他命之陽性反應外，尚有
    少量之安非他命，依上開函示，被告自不可能係施用安非他
    命，而應係施用甲基安非他命，公訴意旨認被告係施用安非
    他命，容有誤解。是被告上開自白查與事實相符，堪予採信
    。被告之上開尿液檢體送驗結果既呈鴉片類及甲基安非他命
    類陽性反應，且該檢驗報告載明係以ＧＣ／ＭＳ（即氣相層
    析質譜儀法）檢驗，而若以氣相層析質譜儀（ＧＣ／ＭＳ）
    作藥物及其代謝產物之定性及定量分析，幾乎不會有偽陽性
    反應產生，此經臺北榮民總醫院於83年4 月7 日以83北總內
    字第3059號函釋明在案，顯見被告應有在前揭犯罪時、地施
    用第一級毒品海洛因及第二級毒品甲基安非他命之行為甚明
    。是本件施用毒品犯行，事證明確，被告犯行堪以認定，應
    依法論科。
二、按海洛因、甲基安非他命係毒品危害防制條例第2 條第2 項
    第1 款、第2 款所明定之第一級、第二級毒品，不得非法持
    有、施用。查被告甲○○因施用毒品案件，經本院以89年度
    毒聲字第6803號裁定送觀察勒戒，認有繼續施用毒品傾向，
    復經本院以91年度毒聲字第3591號裁定令入戒治處所施以強
    制戒治1 年，再經本院以92年度毒聲字第950 號裁定停止強
    制戒治交付保護管束，於92年10月29日保護管束期滿戒治執
    行完畢，由臺灣板橋地方法院檢察署檢察官於92年12月16日
    以92年度戒毒偵字第394 號不起訴處分確定乙節，有臺灣高
    等法院被告前案紀錄表1 份附卷可按，故而被告於強制戒治
    執行完畢釋放後5 年內再度施用第一級毒品及第二級毒品之
    行為，依毒品危害防制條例第23條第2 項規定，係犯毒品危
    害防制條例第10條第1 項、第2 項之施用第一級、第二級毒
    品罪。又被告施用第一級、第二級毒品前、後之持有第一級
    、第二級毒品犯行，為其施用之高度行為所吸收，均不另論
    罪。被告所犯施用第一級毒品及施用第二級毒品犯行間，犯
    意各別、罪名有異，應予分論併罰。又被告有事實欄所載之
    犯罪執行完畢紀錄（詳前開臺灣高等法院被告前案紀錄表）
    ，其於有期徒刑之執行完畢後5 年內，故意再犯本件有期徒
    刑以上之罪，均為累犯，俱應依刑法第47條第1 項規定加重
    其刑。爰審酌被告曾經觀察勒戒、強制戒治後，應知所惕勵
    ，當知悉施用毒品之危害及其違法性，詎其仍因自制力薄弱
    ，並漠視法令禁制，而犯本案，顯不知悛悔，應嚴予非難，
    兼衡被告於犯後即能坦承犯行，而其施用毒品行為於本質上
    係屬自我戕害行為，反社會性之程度應屬較低等一切情狀，
    各量處如主文所示之宣告刑，以資懲儆。再本件被告犯罪時
    間在96年4 月24日以前，且非中華民國96年罪犯減刑條例第
    3 條第1 項所定不予減刑之罪，則依該條例第2 條第1 項第
    3 款、第7 條之減刑規定，皆應減其宣告刑二分之一，並定
    其應執行之刑，以資懲儆。
據上論斷，應依刑事訴訟法第273 條之1 第1 項、第299 條第1
項前段，毒品危害防制條例第10條第1 項、第2 項，刑法第11條
前段、第47條第1 項、第51條第5 款，中華民國96年罪犯減刑條
例第2 條第1 項第3 款、第7 條，判決如主文。
本案經檢察官吳宗光到庭執行職務。
中　　華　　民　　國　　96　　年　　10　　月　　22　　日
                  刑事第十七庭  法　官　鄭燕璘
上列正本證明與原本無異。
如不服本判決，應於判決送達後10日內向本院提出上訴書狀敘明
上訴理由(應附繕本)，上訴於臺灣高等法院。
                                書記官  呂紹明
中　　華　　民　　國　　96　　年　　10　　月　　22　　日
附錄本案論罪科刑法條全文：
毒品危害防制條例第10條：
施用第一級毒品者，處6月以上5年以下有期徒刑。
施用第二級毒品者，處3年以下有期徒刑。
